【裁判字號】    88,上更(一),777
【裁判日期】    890203
【裁判案由】    強盜
【裁判全文】
臺灣高等法院刑事判決                        八十八年度上更(一)字第七七七號
    上  訴  人
    即  被  告  乙○○
    指定辯護人  本院甲○辯護人
右上訴人因強盜案件，不服臺灣板橋地方法院八十六年度訴字第一○八二號，中華民
國八十六年五月十四日第一審判決（起訴案號：臺灣板橋地方法院檢察署八十六年度
偵字第二三一五號），提起上訴，本院判決後，經最高法院發回更審，本院判決如左
：
    主  文
原判決關於準強盜及定執行刑部分均撤銷。
乙○○竊盜，因防護贓物及脫免逮捕，而當場施以強暴及脅迫，處有期徒刑年。
    事  實
一、乙○○有多次竊盜前科，素行不良，其於七十四年間所犯竊盜罪，經台灣板橋地
    方法院判處有期徒刑二年十月，並令於刑之執行前入勞動場所強制工作，自七十
    七年四月二十二日起執行強制工作，其後經依七十七年及八十年罪犯減刑條例減
    刑，自七十九年七月十五日起免除其強制工作，所處有期徒刑亦減為八月十五日
    ，於八十年一月一日執行完畢。嗣於八十年間，又犯竊盜罪經本院判處有期徒刑
    三年六月，並令於刑之執行前入勞動場所強制工作，自八十一年九月三日起執行
    強制工作，至八十四年八月四日起執行有期徒刑，於八十五年八月三十一日獲准
    假釋，其刑期須至八十七年四月十六日始縮刑期滿，詎仍不知悔改，復意圖為自
    己不法之所有，又於假釋期間之八十六年元月十八日上午十時二十分許，在台北
    縣板橋市○○街三十七號馨藝傢俱行，佯稱向丙○購買家具，趁黃女招呼其他客
    人不注意之際，竊取其衣櫃內之皮包一只，皮包內有新台幣五萬零五百五十元、
    行動電話一支、呼叫器、藍色皮夾各一個、面額六萬九千八百元之支票一紙、空
    白支票三十六張及印章一顆，得手後旋即為丙○發覺，乃趨前拉住乙○○欲加逮
    捕及追回贓物，乙○○為防護贓物及脫免逮捕，竟當場施以強暴出手撥開丙○，
    攜帶所竊得丙○之財物往同市○○街三十三巷方向逃跑，丙○自後追趕大喊捉賊
    ，路人見狀，紛紛上前圍捕，乙○○竟作勢欲毆打丙○及尾追之一不詳姓名路人
    ，之後乙○○逃至台北縣板橋市○○路一八三巷二十號前，復出手作勢欲毆打丙
    ○狀，以此方式對其當場施以脅迫行為，嗣經在同巷二十四號附近散步之路人丁
    ○○見狀協力於同日上午十時二十五分許，在台北縣板橋市○○路一八三巷二十
    二號前，將乙○○制伏報警查獲，並起出上開贓物（已發還被害人）。
二、案經台北縣警察局板橋分局報請臺灣板橋地方法院檢察署檢察官偵查起訴。
    理  由
一、右揭上訴人即被告乙○○，對於前開時地竊盜丙○財物之事實，坦承不諱，所供
    核與被害人丙○指述之情節相符，並有贓物認領保管單及照片各二張在卷可證，
    惟矢口否認有上開準強盜犯行，辯稱：伊只有偷，沒有搶，丙○邊追邊喊強盜，
    伊未出手將丙○推開，亦無作勢要打丙○及追逐之路人云云。
二、惟查，被告乙○○如何於前揭時地實施準強盜暴行，業據被害人丙○於警局初訊
    時，供稱「：：：我上前想抓男子右手臂衣服，想要保護自己的皮包，但該男子
    用自己右手撥開我的手，且回頭就跑步逃逸。」「往大仁街卅三巷道跑，後又往
    中正路一八三巷道方向逃逸。」「我也跟著追逐出去，且大喊搶劫幾聲。」「我
    因高喊搶劫，就有位目擊者看見，與我同時追嫌犯，但嫌犯於逃逸至板橋市○○
    街卅三巷清潔隊門口停下，並回頭出手右手動作毆打我們一掌，但是沒有打到我
    們，此時嫌犯脫掉休閒鞋，再往中正路一八三巷繼續逃逸。：：：，此時在（一
    八三巷）廿四號，有位先生丁○○在散步，看見我在追逐嫌犯，就上前追逐且攔
    下嫌犯。」，及在原審證稱「我拉他問他為何拿我東西他就跑，後來我追喊搶劫
    時一位路人看見就追他，但被告要打追他的人的動作，後來至巷口時被眾人圍捕
    ，：：：，在店裡我拉他時也有撥開我而跑。」等各語綦詳（見八十六年度偵字
    第二三一五號偵查卷第廿四頁反面、廿五頁正、反面，原審卷第廿五頁反面），
    且經目擊證人即在板橋市○○路一八三巷廿四號附近散步之路人丁○○，於警訊
    時證稱「當時我有看見許嫌停下來並轉身向追逐人丙○，欲作出手打人之動作，
    以制止黃女再向前追逐。」檢察官偵查中供證「乙○○於丙○大喊搶劫時，再（
    在）追逐中乙○○有作勢要打丙○。」之情明確（見同前偵查卷第廿八頁反面、
    第一○五頁反面）。查丙○所述之情係發生於其追捕被告過程中之板橋市○○街
    卅三巷處之事，證人丁○○證稱情節則是在同市○○路一八三巷廿號附近所發生
    者，兩者聞見之地點有異，並不生齟齬，指定辯護人指證人丁○○所在之處距離
    丙○指述之地點有段距離，難以看清楚當時情境云云，尚有誤會。又黃、謝二人
    俱係當場聞見，親身體驗事實經過之人，渠等所陳皆屬客觀存在事實之供述，衡
    諸被告乙○○竊得丙○財物被發現之後，乙○○猶緊抱所竊財物逃逸，黃女則一
    路窮追不已，業如前述。則丙○意在逮捕追贓甚明，被告乙○○前揭此舉無非為
    圖謀防護贓物及脫免逮捕，是被告在被追捕過程中，或出手撥開被害人之扭送，
    或作勢毆打狀以脅令追捕者因懼怕而裹足不前，以利其遂行得逞，應符常情。從
    而，被害人丙○及證人丁○○上述就案發經過之描述，尚無渲染誇大之處，亦與
    經驗法則無違，自足信為真實而得採為被告斷罪之基礎。被告空言否認，顯係飾
    卸，不足採信。事證明確，被告本部分犯行，堪以認定。
三、被告乙○○竊盜，因防護贓物及脫免逮捕，而當場施以強暴及脅迫，核其所為，
    係犯刑法第三百二十九條之準強盜罪，應依同法第三百二十八條第一項處刑。其
    作勢欲毆打丙○及尾追之不詳路人部分，其被害法益二個，係一行為觸犯二罪名
    之同種想像競合犯，應從一重處斷。原審以被告此部分事證明確予以論科，固非
    無見。然查，刑法第三百二十九條規定之「以強盜論」，其意即以強盜罪相當條
    文處罰之，原判決僅敘述被告所為，該當於刑法第三百二十九條之準強盜罪，並
    未說明應依同法第三百二十八條第一項處刑，致科刑失其依據，自有未洽，另據
    上論結欄亦漏引刑法第三百二十八條第一項，及科處被告有期徒刑三年卻未審酌
    一切情狀暨刑法第五十七條所列科刑輕重之標準，同有不合。被告上訴，猶執陳
    詞，否認犯罪，雖非可採，惟原判決此部份既有可議，即屬無可維持，應就此部
    分及定執行刑均予撤銷改判。爰審酌被告如事實欄所載之素行，有卷附之前科表
    可稽、犯罪之動機、目的、手段、智識程度、所生之損害及犯後態度等一切情狀
    ，量處有期徒刑三年。
四、本院前審就本件被告另犯之竊盜罪，以被告上訴逾期駁回確定部分，有無違背法
    令，宜請檢察官研究處理，併予敘明。
據上論斷，應依刑事訴訟法第三百六十九條第一項前段、第三百六十四條、二百九十
九條第一項前段，刑法第三百二十九條、第三百二十八條第一項、第五十五條，判決
如主文。
本案經檢察官吳國南到庭執行職務。
中    華    民    國    八十九    年      二        月        三        日
                          臺灣高等法院刑事第二十三庭
        審判長法  官  劉  靜  嫻
                                    法  官  宋      祺
                                    法  官  吳      燦
右正本證明與原本無異。
如不服本判決應於收受送達後十日內向本院提出上訴書狀，其未敘述上訴之理由者並
得於提起上訴後十日內向本院補提理由書（均須按他造當事人之人數附繕本）。
                                    書記官  徐  惠  莉
中    華    民    國    八十九    年      二        月        十        日
附錄：本案論罪科刑法條全文
刑法第三百二十九條
竊盜或搶奪，因防護贓物、脫免逮捕或湮滅罪證而當場施以強暴、脅迫者、以強盜論
。
刑法第三百二十八條第一項
意圖為自己或第三人不法之所有，以強暴、脅迫、藥劑、催眠術或他法，至使不能抗
拒，而取他人之物或使其交付者，為強盜罪，處三年以上十年以下有期徒刑。


司法院資訊處製作；財團法人民間司法改革基金會備份。
